臺灣臺北地方法院交通事件裁定　　　　 96年度交聲字第189號
異議人即
受處分人　甲○○○
上列異議人即受處分人因違反道路交通管理處罰條例案件，對於
臺北市政府警察局民國91年2月4日所為之處分（原處分案號：北
市警交裁字第24-ABU519264號）及95年 9月20日所為之處分（原
處分案號：北市警交裁字第24-ACU193348號、北市警交裁字第24
-ACU177733號），聲明異議，本院裁定如下：
    主  文
原處分均撤銷。
甲○○○利用道路為工作場所，處罰鍰新臺幣壹仟捌佰元；又未
經許可在道路擺設攤位，處罰鍰新臺幣壹仟伍佰元；又未經許可
在道路擺設攤位，處罰鍰新臺幣壹仟伍佰元。
    理  由
一、本件原處分機關臺北市政府警察局係以：
  (一)異議人即受處分人甲○○○於民國八十九年九月十四日上午
    八時三十五分許，利用臺北市○○街道路為工作場所，經臺
    北市政府警察局中正第一分局（下稱中正第一分局）忠孝西
    路派出所警員陳重仁當場以異議人有違反修正前道路交通管
    理處罰條例第八十二條第一項第三款規定之行為製單舉發。
    嗣異議人並未於舉發通知單上所載應到案日期前向原處分機
    關繳納罰鍰或到案聽候裁決，原處分機關乃於九十一年二月
    四日依修正前道路交通管理處罰條例第八十二條第一項第三
    款及修正前「違反道路交通管理事件統一裁罰基準表」之規
    定，從重裁處異議人罰鍰新臺幣二千四百元。
  (二)異議人復於九十二年十月二十八日上午七時五分許，在公告
    禁止設攤之臺北市○○○路○段七二號前之道路擺設攤位，
    為中正第一分局警備隊警員廖志德當場以異議人有違反修正
    前道路交通管理處罰條例第八十二條第一項第十款規定之行
    為，責令異議人即時停止、消除障礙，並製單舉發。嗣異議
    人並未於舉發通知單上所載應到案日期前向原處分機關繳納
    罰鍰或到案聽候裁決，原處分機關乃於九十五年九月二十日
    依修正前道路交通管理處罰條例第八十二條第一項第十款及
    修正前「違反道路交通管理事件統一裁罰基準表」之規定，
    從重裁處異議人罰鍰新臺幣二千四百元。
  (三)異議人又於九十三年四月十三日上午九時三十分許，在公告
    禁止設攤之臺北市○○○路○段七四號前之道路擺設攤位，
    為中正第一分局介壽路派出所警員黃騰毅當場以異議人有違
    反修正前道路交通管理處罰條例第八十二條第一項第十款規
    定之行為，責令異議人即時停止、消除障礙，並製單舉發。
    嗣異議人並未於舉發通知單上所載應到案日期前向原處分機
    關繳納罰鍰或到案聽候裁決，原處分機關乃於九十五年九月
    二十日依修正前道路交通管理處罰條例第八十二條第一項第
    十款及修正前「違反道路交通管理事件統一裁罰基準表」之
    規定，裁處異議人罰鍰新臺幣二千四百元。
二、異議意旨略以：異議人於臺北市○○○路七二號承租攤位，
    裡面一半、外面一半，警員稱這樣不行，早上七時許即前來
    開紅單，不簽不行，以後日子不好過，警員每天要來，否則
    就扣餐車，異議人收紅單後，必須立刻收攤回去東西都倒掉
    ，內心很難過，異議人係老實人云云。
三、關於違規行為之認定：
  (一)異議人於八十九年九月十四日上午八時三十五分許，利用臺
    北市○○街道路，作為其所營攤位之部分工作場所等情，為
    異議人所不否認，並有異議人簽收之舉發違反道路交通管理
    事件通知單附卷可稽，其利用道路為工作場所之違規行為，
    已堪認定。
  (二)又異議人先後於九十二年十月二十八日上午七時五分許及九
    十三年四月十三日上午九時三十分許，分別在臺北市○○○
    路○段七二號、七四號前之道路擺設攤位等情，亦為異議人
    所不否認，並有卷附舉發違反道路交通管理事件通知單足憑
    ，而臺北市○○○路○段道路，自七十七年二月十一日起禁
    止設攤，業經臺北市政府公告在案，此亦有臺北市攤販管理
    規則第十六條所指觀光地區○○○街道（公告禁止設攤）一
    覽表在卷可參，是異議人未經許可，在公告禁止設攤之道路
    擺設攤位之違規行為，亦堪認定，所辯難認有理由。
四、關於法律之適用：
  (一)查道路交通管理處罰條例第八十二條先後於九十年一月十七
    日及九十四年十二月二十八日修正，而道路交通管理處罰條
    例本質上屬行政罰，雖未明定從新從輕原則，惟總統於九十
    四年二月五日以華總一義字第０九四０００一六八四一號令
    公布、並自九十五年二月五日開始施行之行政罰法第五條已
    明定：「行為後法律或自治條例有變更者，適用行政機關最
    初裁處時之法律或自治條例。但裁處前之法律或自治條例有
    利於受處罰者，適用最有利於受處罰者之規定」，此即從新
    從輕原則，乃行政罰體系之立法趨勢，而為行政法上之重要
    原理原則。再觀諸行政機關於行為人違反行政法裁處時，適
    用裁處時之法律，但裁處前之法律有利於行為人者，適用最
    有利於行為人之法律。而所謂裁處，包括訴願、行政訴訟之
    決定或判決；又所謂裁處不以原處分機關之行為為限，凡在
    復查、訴願以迄行政訴訟中，尚未裁處確定之案件均有從新
    從輕原則之適用（最高行政法院八十九年九月十三日八十九
    年度九月份第一次庭長法官聯席會議決議意旨及最高行政法
    院八十六年度判字第六七四號判決意旨參照）。而道路交通
    管理處罰條例所定罰鍰、吊扣證照、記點之裁罰，本屬行政
    罰之性質（參照上開行政罰法第一條、第二條亦將罰鍰、吊
    扣證照、記點之處分均定為行政罰），是就行為人違反道路
    交通管理處罰條例之行為，自應適用從新從輕原則。
  (二)關於異議人於八十九年九月十四日利用道路為工作場所之違
    規行為部分：
    1.查異議人行為後，道路交通管理處罰條例第八十二條業於
      九十年一月十七日修正，雖將原條文第三款「利用道路為
      工作場所者」，移列為同條文第一項第三款，惟法律效果
      僅由原條文之「（銀元）四百元以上八百元以下罰鍰」，
      折算為新臺幣而修正為「新臺幣一千二百元以上二千四百
      元以下罰鍰」，意即僅為純文字之修正，新、舊法處罰之
      輕重相同，自無比較適用之問題。
    2.至道路交通管理處罰條例第八十二條雖於九十四年十二月
      二十八日再修正，並經行政院定自九十六年一月一日施行
      ，其中第一項第三款「利用道路為工作場所者」之規定，
      固修正為「利用道路為工作場所」（意即僅為純文字之修
      正）；惟依修正前之「違反道路交通管理事件統一裁罰基
      準表」規定，違反道路交通管理處罰條例第八十二條第一
      項第三款利用道路為工作場所之行為人，逾越繳納期限三
      十日以上繳納罰鍰或逕行裁決處罰者，應裁處罰鍰新臺幣
      二千四百元；然修正後之「違反道路交通管理事件統一裁
      罰基準表」規定，違反該條款之行為人，逾期到案或逕行
      裁決者，應裁處罰鍰新臺幣一千八百元。茲此項違規行為
      之裁罰，於新法施行後既已變更，比較新、舊法結果，自
      以新法較有利於異議人，應適用新法之規定，從輕裁處異
      議人罰鍰新臺幣一千八百元，較能兼顧人民基本權利之保
      障及符合上開修法之本旨。
  (三)關於異議人於九十二年十月二十八日及九十三年四月十三日
    未經許可在道路擺設攤位之違規行為部分：
    1.查異議人行為後，道路交通管理處罰條例第八十二條業於
      九十四年十二月二十八日修正，並經行政院定自九十六年
      一月一日施行，其中第一項第十款關於「在公告禁止設攤
      之處擺設攤位者」，修正為「未經許可在道路擺設攤位」
      ，故異議人此部分所為，於該條例修正前，雖應適用第八
      十二條第一項第十款「未經許可在道路擺設攤位」之規定
      裁處，然於該條例修正後，則應改依新法第八十二條第一
      項第十款「未經許可在道路擺設攤位」之規定裁處。
    2.再依修正前之「違反道路交通管理事件統一裁罰基準表」
      規定，違反修正前道路交通管理處罰條例第八十二條第一
      項第十款「在公告禁止設攤之處擺設攤位」之行為人，逾
      越繳納期限三十日以上繳納罰鍰或逕行裁決處罰者，應裁
      處罰鍰新臺幣二千四百元；然修正後之「違反道路交通管
      理事件統一裁罰基準表」規定，違反該條款「未經許可在
      道路擺設攤位」之行為人，逾期到案或逕行裁決者，應裁
      處罰鍰新臺幣一千五百元。茲此項違規行為之裁罰，於新
      法施行後既已變更，比較新、舊法結果，以新法較有利於
      異議人，自應適用新法之規定，就此部分違規行為二件，
      各從輕裁處異議人罰鍰新臺幣一千五百元。
五、原處分機關依修正前道路交通管理處罰條例第八十二條第一
    項第三款、第十款及修正前「違反道路交通管理事件統一裁
    罰基準表」之規定，就異議人上開三件違規行為，各裁處異
    議人罰鍰新臺幣二千四百元，固非無見，惟查該等法規既經
    修正，且修正後之法規較有利於異議人，已如前述，則異議
    人上開違規行為，自應依修正後之法規裁處。茲異議人之異
    議雖無理由，惟原處分機關未及審酌新法而為處分，亦有未
    洽，自應由本院將原處分撤銷，仍以異議人有違反修正後道
    路交通管理處罰條例第八十二條第一項第三款、第十款規定
    之行為，而依該等規定及修正後「違反道路交通管理事件統
    一裁罰基準表」，就異議人「利用道路為工作場所」之違規
    行為從輕裁處異議人罰鍰新臺幣一千八百元、「未經許可在
    道路擺設攤位」之違規行為二件各從輕裁處異議人罰鍰新臺
    幣一千五百元，以資適法。
據上論斷，應依道路交通案件處理辦法第二十條前段，裁定如主
文。
中　　華　　民　　國　　96　　年　　6 　　月　　12　　日
　　　　　　　　　交通法庭法  官  陳芃宇
以上正本證明與原本無異。
如不服本裁定，應於送達後5日內，向本院提出抗告狀。
                          書記官  周小玲
中　　華　　民　　國　　96　　年　　6 　　月　　20　　日
